【裁判字號】    90,交易,101
【裁判日期】    921208
【裁判案由】    過失傷害等
【裁判全文】
臺灣臺北地方法院刑事判決                          九十年度交易字第一０一號
    公  訴  人  臺灣臺北地方法院檢察署檢察官
    被      告  丁○○  男  民.
右列被告因過失傷害等案件，經檢察官提起公訴（八十九年度偵字第九九六三號），
本院新店簡易庭受理後（受理案號：八十九年店交簡字第四七八號），移送前來，本
院判決如左：
    主  文
丁○○服用酒類，不能安全駕駛動力交通工具而駕駛，處拘役伍拾日，如易科罰金以
佰元折算壹日。
丁○○被訴過失傷害部分公訴不受理。
    事  實
一、丁○○於民國八十九年五月十三日晚上九時許，在飲用酒類已達反應較慢、感覺
    減低、影響駕駛而不能安全駕駛動力交通工具之狀態後，復因其罹有持續性、慢
    性化精神分裂症，對外界事務之知覺理會與判斷作用，及其自由決定意志之能力
    ，均較普通人之平均程度顯然減退，已陷於精神耗弱之情形，而仍騎乘動力交通
    工具即車號ＱＣＭ－六八三號機車由台北縣新店市七張「惠國市場」出發，行駛
    至台北縣新店市○○路七十六巷單行道時，未遵行方向順序行駛，而逆向行至同
    巷十號前，不慎擦撞站立路旁未滿二十歲之女童甲○○（八十六年五月二十三日
    生），致張童受有下巴瘀傷、胸腔挫傷之傷害（過失傷害部分業據告訴人即甲○○之父乙○○撤回告訴，詳後述）。嗣警方獲報赴現場處理，而於同日晚上十時
    三十五分對丁○○實施呼氣酒精濃度測試，測得其吐氣所含酒精成份達每公升零
    點六三毫克。
二、案經台北縣警察局新店分局報告台灣台北地方法院檢察署檢察官偵查起訴。
    理  由
甲、有罪部分－即被告被訴服用酒類，不能安全駕駛動力交通工具而駕駛部分：
一、訊據被告丁○○對於右開事實坦承不諱（本院九十二年十一月二十五日審判筆錄
    參照），其中有關其於前述時地服用酒類，並於前述時地騎乘前開車號機車，因
    逆向行駛而撞及被害人甲○○，嗣經警到場處理，並對其測試飲酒後吐氣所含酒
    精成分，發現其吐氣酒精濃度達每公升零點六三毫克之供述，核與告訴人乙○○
    之指訴相符，並有卷附記載本件交通事故發生情形之道路交通事故調查報告表、
    記載被告為警測試吐氣中所含酒精濃度為每公升零點六三毫克之酒精測試單等證
    據可資佐證；至被告坦承其於飲酒後已經不能安全駕駛而仍騎乘機車行駛之供述
    ，則有下列事實得以佐證：(1)按行為人飲酒後如其呼氣酒精濃度達於每公升零點
    五毫克時，即有反應較慢、感覺減低、影響駕駛之輕到中度之中毒症狀，如達於
    每公升零點七五毫克時，則會有思考改變、個性行為改變之輕到中度中毒症狀，
    此有前述台北榮民總醫院函一紙附本院卷可稽，且行為人飲酒後其呼氣中酒精濃
    度如已達於每公升零點五五毫克，其肇事率為一般未飲酒者之十倍，如已達於每
    公零點八五毫克時，其肇事率更為一般未飲酒者之五十倍，此亦有中央警察大學
    交通學系暨交通管理研究所教授蔡中志之研究報告一紙附本院卷可憑，故被告經
    測試其呼氣中酒精濃度既已達每公升零點六三毫克，則依照台北榮民總醫院上開
    函文及前揭學者之研究，當已達到服用酒類後不能安全駕駛動力交通工具之狀態
    ；(2)況被告雖於精神耗弱之情形下騎乘機車（詳後述），但其對外界事務之知覺
    理會與判斷作用，及其自由決定意志之能力，並非全部喪失，則其於本件車禍發
    生竟仍有逆向行駛之嚴重過失，亦足以佐證被告於發生車禍前之安全駕駛與判斷
    能力，確已深受其血液中酒精濃度之影響。是依(1)前述血中酒精濃度報告單、(2)
    台北榮民總醫院上開函文及前揭學者之研究報告、(3)被告於本件車禍有嚴重過失
    等補強證據，即足以作為被告供稱其於飲酒後已經不能安全駕駛之供述之佐證，
    並足資擔保被告於本院審理中就右揭犯罪事實所為上開任意性自白具有相當程度
    之真實性，而得使本院確信被告前述自白之犯罪事實確屬真實，從而依刑事訴訟
    法第一百五十六條第一項「被告之自白，非出於強暴、脅迫、利誘、詐欺、疲勞
    訊問、違法羈押或其他不正之方法，且與事實相符者，得為證據。」及第二項「
    被告或共犯之自白，不得作為有罪判決之唯一證據，仍應調查其他必要之證據，
    以察其是否與事實相符。」之規定，本院自得依被告前述自白及各該補強證據認
    被告服用酒類，不能安全駕駛動力交通工具而駕駛之犯行事證明確，足以認定。
二、核被告丁○○所為，係犯刑法第一百八十五條之三之服用酒類，不能安全駕駛動
    力交通工具而駕駛罪。又查：本院於審理期間，因發覺被告在庭言行與常人有異
    ，是依職權送被告至台北市立療養院為精神鑑定，以了解被告之精神狀態，嗣經
    鑑定後台北市立療養院函覆略稱：被告乃精神分裂症患者，且有酒精濫用之情形
    ；因其罹患精神分裂症，常為一持續性、慢性化之疾病，以致使其罹病期間對於
    外界事務之知覺理會與判斷作用，以及自由決定意志之能力，較普通人之平均程
    度顯然減退，是以認為被告為本件犯行時，其精神狀況已達精神耗弱之程度等語
    （卷附台北市立療養院北市療成字第０９２３０８１００００號函參照），足認
    被告在右開時間飲用酒類之後、係在精神耗弱之情形下決定從事騎乘機車之行為
    ，是本院認得依刑法第十九條第二項減輕其刑。爰審酌被告呼氣中酒精濃度、所
    造成之危險、及其前於八十八年間因犯刑法第一百八十五條之三之罪，於八十八
    年十二月二十九日遭台灣板橋地方法院板橋簡易庭以八十八年度板簡字第一七九
    八號判處拘役二十日、緩刑二年確定（卷附台灣高等法院被告全國前案紀錄表參
    照），卻仍再犯本件之罪等情，認到庭職行職務檢察官僅求處拘役二十日，猶屬
    過輕，是宣告如主文第一項所示之刑。另被告行為後，刑法第四十一條已於九十
    年一月四日修正，嗣經總統於九十年一月十日公布，並自同年一月十二日起生效
    ，依現行刑法第四十一條第一項前段：「犯最重本刑為五年以下有期徒刑以下之
    罪，而受六個月以下有期徒刑或拘役之宣告，因身體、教育、職業、家庭之關係
    或其他正當事由，執行顯有困難者，得以一元以上三元以下折算一日，易科罰金
    」之規定，較諸修正前之刑法第四十一條以「犯最重本刑為三年以下有期徒刑以
    下之刑之罪，而受六月以下有期徒刑或拘役之宣告」，始得易科罰金之規定，以
    修正後現行刑法第四十一條第一項前段之規定有利於被告，故被告行為時雖在刑
    法第四十一條修正生效前，依刑法第二條第一項前段規定，仍應適用裁判時即修
    正後之刑法第四十一條第一項前段規定，是依此諭知易科罰金之折算標準。
乙、公訴不受理部分－即被告被訴過失傷害部分：
一、公訴意旨略以：被告丁○○於事實欄一所述之時地，有騎乘機車逆向行駛之過失
    ，致撞擊被害人甲○○，使甲○○受有下巴瘀傷、胸腔挫傷之傷害等語，因認被
    告丁○○另涉刑法第二百八十四條第一項前段之過失傷害罪嫌。
二、按告訴乃論之罪，告訴人於第一審辯論終結前得撤回其告訴，又告訴經撤回者，
    應諭知不受理之判決，並得不經言詞辯論為之，刑事訴訟法第二百三十八條第一
    項、第三百零三條第三款、第三百零七條定有明文。
三、查本件告訴人即被害人甲○○之父乙○○告訴被告丁○○過失傷害案件，起訴書
    認被告此部分之行為係犯刑法第二百八十四條第一項前段之罪，依同法第二百八
    十七條前段之規定，須告訴乃論。茲據告訴人撤回其告訴，有卷附本院九十二年
    十一月二十五日審判筆錄在卷可稽，依照上開說明，本件就被告被訴過失傷害部
    分，爰不經言詞辯論，逕為公訴不受理之諭知。
據上論斷，應依刑事訴訟法第二百九十九條第一項前段、第三百零三條第三款、第三
百零七條，刑法第一百八十五條之三、第十九條第二項、第二條第一項前段、第四十
一條第一項前段，罰金罰鍰提高標準條例第二條前段，判決如主文。
本案經檢察官丙○○到庭執行職務
中      華      民      國    九十二    年     十二     月      八      日
                                      臺灣臺北地方法院交通法庭
                                          審判長法  官  葉建廷
                                                法  官  林怡秀
                                                法  官  林鴻達
如不服本判決，應於判決送達後十日內向本院提出上訴狀（應抄附繕本）。告訴人或
被害人如對於本判決不服者，應具備理由請求檢察官上訴，其上訴期間之計算係以檢
察官收受判決正本之日期為準。
右正本證明與原本無異。
                                                書記官  梁淑時
中      華      民      國    九十二    年     十二     月      八      日
附錄本案論罪科刑法條：
中華民國刑法第一百八十五條之三
服用毒品、麻醉藥品、酒類或其他相類之物，不能安全駕駛動力交通工具而駕駛者，
處一年以下有期徒刑、拘役或三萬元以下罰金。


司法院資訊處製作；財團法人民間司法改革基金會備份。
